臺灣彰化地方法院員林簡易庭小額民事判決
110年度員小字第435號
原      告  潘詳仁  


被      告  仇方軍  


上列當事人因過失傷害案件（110年度交簡字第1252號），原告
提起刑事附帶民事訴訟之損害賠償事件，經本院刑事庭裁定移送
（110年度交簡附民字第43號），本院於民國110年12月20日言詞
辯論終結，判決如下：
    主      文
被告應給付原告新臺幣參萬參仟參佰元，及自民國一一○年十二
月九日起至清償日止，按年息百分之五計算之利息。
原告其餘之訴駁回。
訴訟費用新臺幣壹仟元由被告負擔新臺幣柒佰參拾柒元，餘由原
告負擔。
本判決第一項得假執行。但被告如以新臺幣參萬參仟參佰元為原
告預供擔保，得免為假執行。
    事實及理由
一、按因犯罪而受損害之人，於刑事訴訟程序得附帶提起民事訴
    訟，對於被告及依民法負賠償責任之人，請求回復其損害，
    為刑事訴訟法第487條第1項規定。查被告經檢察官起訴及原
    法院判處罪刑者，僅為「過失傷害」，不及於「毀損」，是
    原告所駕駛車牌號碼000-0000號自用小客車（下稱系爭C車
    ）受損，原告因而支出拖車費、汽燃費、牌照稅及罰單等費
    用共計新臺幣(下同)18,051元部分，非屬被告犯「過失傷害
    」罪所受侵害之客體，而原告提起刑事附帶民事訴訟，其起
    訴請求金額中包含該等18,051元部分，此部分雖非屬因犯罪
    所受損害，而經本院刑事庭以110年度交簡附民字第43號判
    決駁回，然原告於民國110年12月3日當庭追加該18,051元部
    分，並補繳裁判費新臺幣(下同)1,000元，則原告此部分之
    訴應屬適法，本院仍得一併審理，先予敘明。
二、原告主張：
　㈠被告仇方軍未曾考領普通小型車駕駛執照，不得駕駛自用小
    客車。竟於民國109年11月26日下午7時46分許，駕駛車牌號
    碼0000-00號自用小客車（下稱系爭A車），沿國道一號公路
    由北往南方向行駛在外側車道。於行經彰化縣○○鄉○道○號公
    路南向207.5公里處前，欲向左變換車道至中線車道時，本
    應注意變換車道時，應讓直行車先行，並應注意安全距離，
    且在高速公路行駛途中，變換車道或超越前車時，應依標誌
    、標線、號誌指示，並不得驟然或任意變換車道，並應與所
    欲變換車道車輛保持安全距離、間隔，而依當時天候晴，夜
    間有照明、柏油路面乾燥、無缺陷、亦無障礙物，且視距良
    好等客觀情形，並無不能注意之情事，竟疏未注意，貿然自
    原行駛之外線車道切換至中線車道，適有訴外人黃聖閔駕駛
    車牌號碼000-0000號自用大貨車（下稱系爭B車）沿中線車
    道自後方行駛而至，因閃煞不及，被告所駕駛之系爭A車左
    後車身遂撞擊系爭B車右前車頭後，系爭A車隨即因失速而往
    內側車道打滑，此時原告所駕駛系爭C車於內側車道行駛而
    至，即遭打滑之系爭A車左前車頭撞擊系爭C車右側車身，致
    使原告受有頭暈噁心、腦震盪等傷害（下稱系爭傷害），經
    本院刑事庭110年度交簡字第1252號刑事簡易判決判處被告
    汽車駕駛人，無駕駛執照駕車，犯過失傷害罪，處有期徒刑
    3月，如易科罰金，以1,000元折算1日，原告因被告上開侵
    權行為而受損害，自得依侵權行為之法律關係，請求被告負
    擔賠償責任。
　㈡原告因被告上開侵權行為受有系爭傷害，並受有損害如下：
  ⒈醫療費用部分：原告因被告上開侵權行為前往屏基醫療財團
    法人屏東基督教醫院就診，共計支出醫療費用1,625元。
  ⒉拖車費用部分：系爭C車自車禍現場拖回修車處，支出拖車費
    用13,300元。
  ⒊系爭C車因受損嚴重而報廢部分：系爭C車因報廢，原告支出
    汽燃費1,390元、牌照稅2,461元及罰單900元，共計4,751元
    。
  ⒋精神慰撫金部分：本件事故發生後，原告身心受到痛苦，請
    求被告給付精神慰撫金30,324元。
  ㈢綜上，被告應賠償原告因本件事故所受各項損害，原告已領
    得強制汽車責任保險關於醫療費用部分之理賠1,625元，依
    侵權行為之法律關係，請求被告賠償50,000元，並聲明：被
    告應給付原告50,000元及自本院110年12月3日訊問筆錄繕本
    送達翌日起至清償日止，按年息5%計算之利息。
三、被告則以：伊同意賠償原告醫藥費及拖車費用。另原告支出
    汽燃費1,390元、牌照稅2,461元及罰單900元，共計4,751元
    與被告無關。又慰撫金過高等語，並聲明：原告之訴駁回。
四、本院之判斷：
　㈠原告主張被告於前揭時、地對其為過失傷害行為，造成系爭C
    車受損且原告亦受有系爭傷害等情，經本院刑事庭調查證據
    審認結果，認定被告確有上開過失傷害之犯行，處被告汽車
    駕駛人，無駕駛執照駕車，犯過失傷害罪，處有期徒刑3月
    ，如易科罰金，以1,000元折算1日，經本院依職權調取110
    年度交簡字第1252號刑事偵審卷宗核閱無訛，且被告僅為上
    開抗辯，自堪信原告所主張此部分事實為真實。
　㈡按因故意或過失，不法侵害他人之權利者，負損害賠償責任
    。違反保護他人之法律，致生損害於他人者，負賠償責任。
    汽車、機車或其他非依軌道行駛之動力車輛，在使用中加損
    害於他人者，駕駛人應賠償因此所生之損害。但於防止損害
    之發生，已盡相當之注意者，不在此限。不法侵害他人之身
    體或健康者，對於被害人因此喪失或減少勞動能力或增加生
    活上之需要時，應負損害賠償責任。不法侵害他人之身體、
    健康、名譽、自由、信用、隱私、貞操，或不法侵害其他人
    格法益而情節重大者，被害人雖非財產上之損害，亦得請求
    賠償相當之金額。民法第184條第1項前段、第2項前段、第1
    91條之2、第193條第1項、第195條第1項前段分別定有明文
    。本件被告就系爭事故之發生應負過失責任，且原告因本件
    事故受有系爭傷害，而系爭C車亦受損等情，與被告之過失
    行為間有相當因果關係，已如前述，從而原告依前開規定，
    請求被告負損害賠償責任，於法自屬有據。茲就原告請求被
    告賠償之項目、金額有無理由，分述如下：
  ⒈醫療費用及拖車費用部分：原告因被告上開侵權行為前往屏
    基醫療財團法人屏東基督教醫院就診，共計支出醫療費用1,
    625元，且系爭C車自車禍現場拖回修車處，支出拖車費用13
    ,300元，業據原告提出屏基醫療財團法人屏東基督教醫院
　　醫療費用收據及拖車費用發票10,500元、高速公路小型車拖
    救服務契約2,800元三聯單為證，而被告對此部分費用亦同
    意給付，原告自得請求被告給付其所支出1,625元醫療費用
    及13,300元拖車費用。
　⒉系爭C車報廢而原告支出汽燃費1,390元、牌照稅2,461元及罰
    單900元部分：惟汽燃稅、牌照稅、罰單均係使用系爭C車所
    生之規費及罰緩，與被告侵權行為無相當因果關係，原告此
    部分之請求，均屬無據，應予駁回。
  ⒊精神慰撫金30,324元部分：按不法侵害他人之身體、健康、
    名譽、自由、信用、隱私、貞操，或不法侵害其他人格法益
    而情節重大者，被害人雖非財產上之損害，亦得請求賠償相
    當之金額。其名譽被侵害者，並得請求回復名譽之適當處分
    ，民法第195條第1項定有明文。又按不法侵害他人人格權，
    被害人受有非財產上損害，其請求加害人賠償相當金額之慰
    撫金時，法院對於慰撫金之量定，應斟酌實際加害情形，所
    造成影響、被害人痛苦之程度、兩造之身分地位、經濟情形
    及其他各種狀況，以核定相當之數額。查原告因被告過失行
    為受有本件傷害，其精神上受有相當之痛苦，可堪認定。經
    審酌兩造之身分、地位、經濟能力，此經兩造陳明在卷，被
    告侵害行為情節、原告受有本件傷害之程度及其精神所受打
    擊之程度等一切情狀，認原告請求之慰撫金20,000元為有理
    由。
  ⒋綜上，原告所受之損害金額共計34,925元（計算式：1,625+1
    3,300+20,000=34,925）。
五、復按保險人依強制汽車責任保險法規定所為之保險給付，視
    為被保險人損害賠償金額之一部分，被保險人受賠償請求時
    ，得扣除之，強制汽車責任保險法第32條定有明文。此一規
    定之立法目的，在於保險人之給付乃由於被保險人支付保險
    費所生，性質上屬於被保險人賠償責任之承擔或轉嫁，自應
    視為加害人或被保險人損害賠償金額之一部分，為避免受害
    人雙重受償，彼等於受賠償請求時，自得扣除之。經查，原
    告於本件車禍發生後，已領取強制險保險金關於醫療費用1,
    625元，為原告所自承，是此部分醫療費用支出，須扣除之
    ，本件原告得請求被告賠償之金額應為33,300元（計算式：
    34,925元-1,625元＝33,300元）。另原告其餘請求並未在其
    申請強制險保險金理賠範圍，是就此部分原告無可能雙重受
    償，自無須依上開規定予以扣除之，併此敘明。
六、綜上所述，原告依侵權行為之法律關係，請求被告給付33,3
    00元及自本院110年12月3日訊問筆錄繕本送達翌日即110年1
    2月9日起至清償日止，按年息5%計算之利息，為有理由，應
    予准許，逾此範圍之請求，即屬無據，應予駁回。
七、本件原告勝訴部分，係依小額程序所為被告敗訴之判決，依
    民事訴訟法第436條之20規定，應依職權宣告假執行。並依
    同法第392條第2項，依職權為被告預供擔保，得免為假執行
    之宣告。 　　　
八、訴訟費用負擔之依據：民事訴訟法第79條。本件原告體傷及
    精神損失部分，係由本院刑事庭移送之附帶民事訴訟事件，
    依刑事訴訟法第504條第2項之規定，免納裁判費用，目前亦
    無其他訴訟費用支出，本無確定訴訟費用額之必要。惟原告
    追加請求系爭C車受損，原告因而支出拖車費、汽燃費、牌
    照稅及罰單等費用共計18,051元部分，仍依前揭規定，諭知
    訴訟費用之負擔如主文第3項所示，併此敘明。
中　　華　　民　　國　　110 　年　　12　　月　　30　　日
                  臺灣彰化地方法院員林簡易庭
                          法  官  楊鑫忠
以上正本係照原本作成。
如對本判決不服，得於送達後20日內以判決違背法令為理由，向
本院提起上訴狀(須附繕本)。
中　　華　　民　　國　　110 　年　　12　　月　　30　　日
　　　　　　　　　　　　　書記官  張清秀